【裁判字號】    97,交抗,356
【裁判日期】    970806
【裁判案由】    聲明異議
【裁判全文】
臺灣高等法院高雄分院刑事裁定         97年度交抗字第356號
抗告人即
受處分人    甲○○
上列抗告人因違反道路交通管理處罰條例聲明異議案件，不服臺
灣高雄地方法院中華民國97年6 月11日裁定（97年度交聲字第90
5 號），提起抗告，本院裁定如下：
    主  文
抗告駁回。
    理  由
一、抗告意旨略以：(一)高速公路「前有測速照相」警告標誌之設
    置，乃法治國家基於維護人民可能遭受處罰之預見考慮，而
    法定至少300 公尺之規定已考慮駕駛人之反應距離，不能片
    面聽信警方說詞認「並無最遠距離限制」而裁罰，否則在每
    一入口處設置「前有超速照相」之警告標誌即可，何必沿路
    設置，況國道10東向25公里處已有設置，何必又於東向28.7
    公里再臨時設置該警告標誌？(二)交通警察於舉發地點臨設之
    警告標誌，係「以三腳架支撐而設置牌於現場」，其公信力
    和可信度當然令人質疑。(三)警察執勤應依法行政外，執法心
    態應光明磊落，不可取巧。本件交通警察於當日8 時10分臨
    設警告標誌，於護攔架設自動測速照相機採證，其既已於東
    向28.7公里處設警告標誌，大可光明磊落於前方29.9公里處
    之路肩測速，何苦捨近求遠由台3 線繞經小路至上述地點測
    速採證，此躲在暗處測速之作為，無法令人心服，且恐有違
    相關法令規範。本人亦合理懷疑警察有於國10東向28.7公里
    理處設「前有測速照相」之警告標誌。(四)交警於當日任務完
    畢後，光由西向再折返至國10東向28.7公里處將活動式「前
    有測速照相」字樣之立牌取回須大費周章，亦不可能於1 小
    時取回該警告標誌。(五)異議人超速違規確有不妥，但非屬惡
    性，警察不可以不合情理之心態與手段執法，為此提起抗告
    ，請撤銷裁罰云云。
二、按汽車行駛於快速公路，不遵使用限制、禁止、行車管制及
    管理事項之管制規則，而行車速度超過規定之最高速限者，
    處汽車駕駛人3,000 元以上6,000 元以下罰鍰，並記違規點
    數1 點，道路交通管理處罰條例第33條第1 項第1款 、第63
    條第1 項第1 款分別定有明文。次按對於行車速度超過規定
    之最高速限或低於規定之最低速限之違規行為，採用固定或
    非固定式科學儀器取得證據資料證明者，於高速公路須至少
    於300 公尺前，明顯標示之，道路交通管理處罰條例第7 條
    之2 第3 項亦有明文。是以在高速公路以科學儀器採證超速
    違規所設置之警告標誌，僅有至少300 公尺以上之最近距離
    限制，並無最遠距離限制規定，然其設置是否合理，仍應依
    當時行車速度、一般駕駛人之通常注意能力、道路狀況等因
    素，綜合判斷之。
三、經查，抗告人即受處分人甲○○於97年3 月1 日11時51分許
    ，駕駛車牌號碼ZL-3562 號自用小客車，在國道10號東向29
     .9 公里處時，遭舉發機關用雷射測速器測得其時速102 公
    里，超出該路段90公里之速限，依採證照片逕行舉發，而舉
    發地點前方至少300 公尺前，即國道10號東向28.7公里之明
    顯處，設有「前有測速照相」警告標誌等情，為抗告人所不
    否認，並有測速照片、舉發機關舉發違反道路交通管理事件
    通知單、高雄市政府交通局97年4 月18日高市府交裁字第裁
    32-ZEC029803號裁決書、舉發機關97年4 月14日公警五交字
    第0970570599號函所檢附之設置「前有測速照相」警告標誌
    之現場照片1 紙、97年5 月27日公警五交字第0970503007號
    函所檢附之員警執勤報告書、設置「前有測速照相」警告標
    誌之現場照片、移動式測速照相機設置位置之現場照片各1
    紙等在卷為證（見原審卷第4 、6 、7 、8 、12、14至16頁
    ），是此部分之事實，自堪認定。
四、至抗告人雖以前揭情詞置辯，然查：
  (一)本件警方舉發超速違規所使用之雷達測速儀器，係於96年9
    月13日經過經濟部標準檢驗局檢驗合格乙節，有效期限至97
    年9 月30日止，有舉發機關97年5 月17日回函及所檢附本案
    所使用之雷達測速儀器經濟部標準檢驗局檢驗合格證書1 份
    在卷可參（見原審卷第12- 13頁），故本件雷射測速儀器所
    測得結果之準確性，應堪採認。
  (二)本件舉發路段係在國道10號東向29.9公里處，其之前28.7公
    里之明顯處，確實設有測速照相告示牌，距離舉發地點至少
    300 公尺以上，已如前述。是本件舉發地點距該警告標誌為
    1.2 公里之距離，若以國道最高速限時速90公里計算，上開
    舉發地點至設置標誌處之位移時間在1 分鐘以內，而本件抗
    告人當時車速高達時速102 公里，位移時間更在45秒之內，
    則一般駕駛人於行車速度高達102 公里時，自看見警告標誌
    後，從容減速至法定速限，並維持約1 分鐘以內，即至架設
    採證儀器地點，依一般客觀而理性之駕駛人之通常標準綜合
    判斷，堪認本件舉發路段於1.2 公里前設置測速照相告示牌
    ，尚在高速公路駕駛人合理可預期前方有測速照相之適當距
    離內，而符合道路交通管理處罰條例第7 條之2 第3 項所定
    於300 公尺前明顯標示測速照相之規定。況且行車時遵守使
    用限制之管制規則，本即用路人應有之法治觀念，有關在道
    路明顯處一定距離前設置警告標誌之規定，係民主國家基於
    法治國原則下，為符合人民之合理期待，維護其可能遭受處
    罰之預見可能性，所為之明確規範。因而，公路警察依法律
    之規定，設置「前有測速照相」之警告標誌時，如其所設置
    距離，於駕駛人高速行駛中，尚未超乎一般駕駛人持續其「
    應遵守速限規定，否則將遭舉發」之預見可能性及注意能力
    時，即屬相當。故抗告人上開所辯洵屬無稽，自不可採。
  (三)又本件舉發機關所設置之「前有測速照相」警告標誌，係因
    舉發機關因執勤所需而製作，由舉發機關所附照片均可見該
    警告標誌係以三腳架支撐而設置立牌於現場，是以該等臨設
    警告標誌，確係存在，異議人自無以本身未曾見聞，即質疑
    該等臨設警告標誌並不存在之理。再者，本件舉發警員潘弘
    振於97年3 月1 日，係依勤務表排定執行移動式測速照相勤
    務，當日8 時10分，警員潘弘振與交通助理員黃豐勝駕駛偵
    防車抵達國道10號東向28 .7 公里架設活動式「前有測速照
    相」字樣之立牌並照相存檔後，即下國道10號東向33公里旗
    尾端右轉台3 線，至國道10號東向29.9公里下方邊坡處，於
    護欄架設自動測速照相機，架設妥善後經測試雷達調校時間
    始啟用測速照相機（當日第1 卷底片第1 張測速相片為8時
    50分），當日測速完畢後即收妥測速照相儀器（當日最後1
    卷底片最後1 張超速相片為13時32分），行駛國道西向再折
    返至國道10號東向28.7公里處，將活動式「前有測速照相」
    字樣之立牌取回（約14時30分）。又該分隊執行移動式測速
    照相勤務，均遵奉警察局規定並依法令在「至少三百公尺前
    」，明顯豎立前有測速照相之標示牌，並於每次執行前均拍
    照存檔，於測照點前架設活動式警告立牌，均以考量高速高
    路之行速及駕駛人的反應為前提，如架設於測照點前300 至
    500 公尺，反而影響車流順暢及造成駕駛人反應不及，國道
    10號沿線設有多面速限標及「前有測速照相」字樣標示牌，
    目的在敦促駕駛人依規定標示行車，業據本件舉發警員潘弘
    振於執勤報告書中敘明（見原審卷第14頁），是抗告人以其
    未曾見聞有「臨設警告標誌」及以執勤員警執勤後回收警示
    牌有困難等理由，臆測舉發機關於舉發當日係預先拍照收回
    再測速，亦僅空泛指摘，委無可採。
  (四)是本件執勤警員對於抗告人之上開違規超速行為之舉發，經
    核應無違誤之疑慮。準此，足證抗告人確有超速不遵高速公
    路管制規定之違規事實甚明。且抗告人遭舉發當時之車速為
    102 公里，並已超出90至100 公里之勸導範圍，故抗告人超
    速應係12公里而非僅2 公里，抗告自不能以此爭執應為免罰
    之理由。
四、綜上所述，抗告人於上開時、地，駕車行駛高速公路速度超
    過規定最高速限（未滿20公里）之事實，已甚明確，原處分
    機關裁處抗告人罰鍰金額新臺幣3,000 元，並記違規點數1
    點，該裁量權之行使，亦無裁量逾越或濫用之情事。準此，
    原審依道路交通管理處罰條例第33條第1 項第1 款、第63第
    1 項第1 款規定，裁定駁回抗告人之異議，核無違誤。抗告
    人仍執陳詞提起抗告，並無理由，應予駁回。
五、據上論結，應依道路交通案件處理辦法第26條，刑事訴訟法
    第412 條，裁定如主文。
中    華    民    國    97    年    8     月    6     日
                  刑事第八庭    審判長法  官  李炫德
                                      法  官  李政庭
                                      法  官  陳志銘
以上正本證明與原本無異。
不得再抗告。
中    華    民    國    97    年    8     月    6     日
                                      書記官  盧雅婷


司法院資訊處製作；財團法人民間司法改革基金會備份。
